臺灣桃園地方法院刑事判決　　　　　　　 96年度易字第134號
公　訴　人　台灣桃園地方法院檢察署檢察官
被　　　告　丁○○
上被告因贓物案件，經檢察官提起公訴（95年度偵字第6938號）
，本院判決如下：
    主  文
丁○○無罪。
    理  由
一、公訴意旨略以：被告丁○○明知載有發票人為乙○○○，發
    票日期為民國94年7 月31日，支票號碼係AF0000000 號，面
    額為新台幣（下同）3100元，付款人為安泰商業銀行之支票
    1 紙（下稱系爭支票，原是乙○○○所有，而於94年5 月15
    日遺失，並於同年5 月19日掛失止付），係來路不明之贓物
    ，竟仍基於收受贓物之意思，於94年6 月某日，自某不詳姓
    名之人手中收受系爭支票，並於同年6 月下旬某日，持系爭
    支票在桃園市○○街某便利超商前，向不知情之友人甲○○
    換取現金3000元。而該支票嗣後輾轉經過「李崇明」、「楊
    清松」及郭登昌等人之手，流入不知情之陳正宗手中，轉交
    其妻丙○○持往提示，惟因該支票早經掛失而未獲付款，嗣
    為警循線查悉上情。因認被告涉犯刑法第349 條第1 項之收
    受贓物罪嫌。
二、公訴意旨認被告丁○○涉犯贓物罪嫌，無非係以系爭支票1
    紙遺失之情節，業據被害人乙○○○於警、偵訊中陳述明確
    ，且有票據掛失止付通知書及遺失票據申報書各1 紙在卷可
    稽，足認係屬贓物。及被告於何時及向何人取得系爭支票，
    自警詢時、偵訊，其先後供述不一。再者，證人己○○堅決
    否認有被告所辯系爭支票係伊交予被告之情形。綜上足認被
    告有上開犯嫌。
三、按被告以外之人於審判外之言詞或書面陳述，除法律有規定
    者外，不得作為證據，又按被告以外之人於審判外之陳述，
    雖不符前四條之規定，而經當事人於審判程序同意作為證據
    ，法院審酌該言詞陳述或書面陳述作成時之情況，認為適當
    者，亦得為證據。刑事訴訟法第159 條第1 項、第159 條之
    5 第1 項分別定有明文。本案被告對於檢察官所提出之各項
    證據之證據能力均表示同意作為證據，復於審判期日就本院
    一一提示之證據於言詞辯論終結前，均未就所調查之證據主
    張有刑事訴訟法第159 條第1 項不得為證據之情形，本院審
    酌本件卷內證據之取證情形，認均適於作為證據，是參照上
    開最高法院判決要旨，本案經調查之證據均有證據能力，依
    法自有證據能力，核先敘明。
四、按犯罪事實應依證據認定之，無證據不得認定犯罪事實；不
    能證明被告犯罪者，應諭知無罪之判決，刑事訴訟法第154
    條第2 項、第301 條第1 項分別定有明文。又認定不利於被
    告之事實須依積極證據，苟積極證據不足為不利於被告事實
    之認定時，即應為有利於被告之認定（最高法院30年台上字
    第816 號判例參照），且認定犯罪事實所憑之證據，雖不以
    直接證據為限，間接證據亦包括在內；然而無論直接或間接
    證據，其為訴訟上之證明，須於通常一般之人均不致有所懷
    疑，而得確信其為真實之程度者，始得據為有罪之認定；且
    告訴人之告訴，係以使被告受刑事訴追為目的，是其陳述是
    否與事實相符，仍應調查其他證據以資審認（最高法院76
    年台上字第4986號、52年台上字第1300號判例意旨參照）。
五、訊據被告丁○○堅詞否認有何收受贓物犯行，辯稱：本件系
    爭支票確實係伊交予甲○○，惟係甲○○向伊借錢，並且告
    知甲○○要先查明票有無問題，但非伊向甲○○換取現金。
    伊取得票據之原因是因為友人戊○○有次去唱KTV 找伊，但
    戊○○竟先行離去，留下伊買單，因此積欠伊該次唱歌之費
    用3 千多元，且戊○○因買賣電腦之事，亦另外欠伊2000元
    ；伊就去電動遊藝場找戊○○討債，戊○○之女友己○○即
    幫戊○○先還伊2000元，戊○○藉故要回己○○家拿錢，惟
    許久均未返回，後伊即帶同己○○回家找戊○○，至己○○
    家時，經過爭吵、磋商，戊○○始在己○○家門口門縫中將
    系爭票據交予伊，並稱「該票是我媽媽做生意用的票，可以
    放心」以償還欠伊之債務。伊也沒料想到該票係他人實施財
    產犯罪取得之贓物，伊並無收受贓物之犯意等語。
六、按告訴人、證人之陳述有部分前後不符，或相互間有所歧異
    時，究竟何者為可採，法院仍得本其自由心證予以斟酌，非
    謂一有不符或矛盾，即應認其全部均為不可採信；尤其關於
    行為動機、手段及結果等之細節方面，告訴人之指陳，難免
    故予誇大，證人之證言，有時亦有予渲染之可能；然其基本
    事實之陳述，若果與真實性無礙時，則仍非不得予以採信（
    最高法院74年台上字第1599號判例意旨參照）；證人之陳述
    有部分前後不符時，究竟何者可採，審理事實之法院仍得本
    其自由心證予以斟酌，非謂一有不符，即應認其全部均為不
    可採信；尤其關於犯罪之細節，證人之證言有時因歷久記憶
    淡忘，難免供詞前後略有出入，然其基本事實之陳述，如果
    與真實性無礙時，則仍非不得予以採信（最高法院96年度台
    上字第3217號判決、96年度台上字第2782號判決意旨亦資參
    照）。經查：
  (一)本件認定被告所為是否合於收受贓物罪之構成要件，主要爭
    點，即屬被告主觀上有無收受贓物之犯意，亦即被告對系爭
    支票是否有贓物之認識，詳言之，對系爭支票是否存有財產
    犯罪所得之物之主觀認識。
  (二)關於戊○○與被告是否存有債務糾紛一節，業據證人戊○○
    於本院審理時證述：那天唱完KTV 後，伊確實有將被告之手
    機帶回，並留下被告一人買單，且有因買賣電腦之事積欠被
    告2000元，惟2000元係伊自己還給被告的，而被告為追討上
    開債務亦曾帶同不詳人士至己○○家找過伊，但是系爭支票
    並非伊交給被告的，伊雖然有拿一些票據給被告看過，但並
    不包括系爭支票等語明確（詳本院96年7 月24日審理筆錄）
    ；又證人己○○亦結證稱：被告確實有追討債務到電動遊藝
    場去，並與戊○○打架，且當時2000元是從伊皮包內拿出還
    給被告，被告有稱戊○○尚欠3 千餘元，並要求戊○○回伊
    （己○○）家中拿錢還債，後來至伊家時，開始是伊與被告
    隔著門說話，戊○○是門口之門縫中塞支票出去給被告，並
    稱是戊○○母親之支票可以放心等語明確（本院96年7 月24
    日審理筆錄）。是由證人戊○○及己○○之證詞確知戊○○
    確有因KTV 花費及買賣電腦之事積欠被告債務共約5 千餘元
    ，而2000元已還予被告，只欠3 千餘元，被告有至己○○家
    去向戊○○討債等事明確。而償還被告2000元部分，雖證人
    戊○○證稱係伊自己還予被告，然由證人己○○之證詞與被
    告所述均係己○○還予被告一節相符，應較屬可採。而戊○○由門縫中交付一紙支票予被告之事，業由被告供述及證人
    己○○證述一致，足堪認定；證人戊○○雖否認此節，惟此
    節乃關乎其自己涉犯財產犯罪一事，本難期待其為真實之陳
    述，而且證人己○○於本院96年4 月24日作證時亦稱：戊○○有告訴伊，因戊○○要用一張票子來償還被告之債務，如
    果到時候該票有問題的話，有警察來問話，都要說是被告丁○○，不關戊○○之事等語明確，更證證人戊○○恐因自己
    遭刑事追訴，而為不實之陳述。而證人己○○於96年4 月24
    日審理時雖稱沒有看過戊○○將支票交予被告，惟經被告於
    同次審理時陳稱確實有從門縫將票交予伊之事後，應有喚醒
    證人記憶之情形，證人己○○即於本院96年7 月24日審理，
    與被告、證人戊○○當面對質時，證人己○○明確指述有看
    到戊○○自門縫間交付系爭支票予被告一事，此經對質詰問
    後之證詞，當屬較為可採。又關於交付系爭支票時，被告前
    於本院審理時雖稱係己○○透過門縫交付之，與證人己○○
    稱係戊○○自己交付，惟被告後來亦稱：「當時有先聽到一
    個女孩子聲音說該票當作是戊○○還給我的錢，後來拿到該
    票，十幾秒後我們還有在門外大吼大叫，這時就聽到像己○○之聲音大聲對我們說，如果我們跟戊○○有講好就好了，
    不要再去她家了」（詳本院96年7 月24日審理筆錄），證人
    己○○亦證實「戊○○從門縫塞支票出去，因為一開始是我
    跟被告隔著門說話，後來票塞出去之後，戊○○才敢開門出
    去跟被告講話」（詳同日審理筆錄），是故被告前稱係己○○透過門縫交付一節，恐係其因與己○○說話，後來從門縫
    塞出一張支票，被告即認係己○○交付該票，且不能排除被
    告自門縫無法看清究為何人交付之可能性，故此供詞尚無影
    響被告辯解之大致情節之可信性。而證人己○○雖無法確信
    其所看過戊○○持有之支票與系爭支票係屬同一張，但由被
    告自始即以系爭支票係從己○○及戊○○因債務而交付之供
    詞置辯，應認系爭支票與戊○○先持有後交付被告之支票具
    有同一性一事屬實。綜上論述及首揭說明，應認被告辯詞，
    雖前後稍有不同，惟系爭票據確係因戊○○積欠被告債務，
    而由戊○○告知係其母親做生意之票，而由戊○○交付一節
    ，要屬可採。
  (三)關於交付系爭支票之日，被告供稱係與交付手機同一日，且
    與至遊藝場外毆打戊○○是同一日，與證人己○○說詞稱是
    不同日（證人己○○稱戊○○將票及手機交給被告是同一日
    ，被告在遊藝場外毆打戊○○、伊交付2000元予被告之事，
    係稍後幾日之事），雖有所出入，但尚不妨礙前述支票確實
    是戊○○因償還債務交付被告一事已堪認定之基本事實，且
    被告多次到遊藝場找尋戊○○索取債務，為其自承明確，證
    人己○○與被告或有因記憶本質，混淆相關事實之發生順序
    ，而有不同之證述，尚無違常情，應非其等刻意汙陷或虛構
    事實所致。被告就債務人究竟係己○○或戊○○，或兩人共
    欠，所述不盡相同，然此可能因己○○前有還錢2000元予被
    告，而該2000元與3 千餘元之債務係一併追討，且證人己○○曾於戊○○離開時，向被告承諾這筆債務由己○○負責等
    事實，致被告於警、偵訊乃至本院準備程序答辯時，對債務
    人之主體究為何人，採取較模稜兩可之說詞，此亦無礙上開
    認定交付支票之大致情形，亦此敘明。
  (四)又戊○○之母親黃秋梅僅屬賓館之房務清潔人員，業據其於
    偵查時證述無訛（詳95年偵字第6938號卷一85頁），且查無
    證據證明被告於收受票據時，對黃秋梅之職業內容知情，故
    被告於收受系爭支票時，僅依照戊○○告知之情節以判斷該
    支票係屬一般客票，尚非違常情，故被告無從懷疑該客票之
    真實性或信用性，亦堪認定。且被告雖自承對系爭支票為何
    有塗改一事，曾向戊○○等人詢問，但證人戊○○及己○○
    均否認此節，此節尚難以證實，且縱從系爭支票有塗改一事
    ，亦不能遽而推斷被告能懷疑系爭支票係屬贓物之程度。
  (五)綜上，被告收受系爭支票之過程得以證明，已如上述。而由
    其收受該票之客觀情形觀之，被告聽信戊○○之說詞係其母
    親做生意所用之客票，尚無違一般常情，亦乏其他證據證明
    被告從戊○○、己○○乃至其他來源，主觀上已知系爭支票
    係屬他人偷盜即財產犯罪所得之物，故公訴意旨認被告有贓
    物之主觀犯意一節，實乏證據加以佐證。而被告就該票流出
    之原因，究係甲○○向其借錢，其因而交付，或係伊向甲○○幫調借現金，兩人所述有出入，但亦與被告如何收受系爭
    支票、收受緣由之認定並無關聯，尚無礙於被告前開辯詞之
    可信性。
八、從而，被告否認知悉其所收受之系爭支票為贓物，所辯非不
    足採，公訴人所提出之證據既無法證明被告有何收受贓物之
    故意，則其訴訟上之證明尚未達到於通常一般之人均不致有
    所懷疑為真實之程度，無從使本院對於被告所涉之犯罪得有
    罪之確信，此外又查無其他積極證據足資證明被告有何公訴
    人所指犯行，故被告之犯罪即屬不能證明，揆諸前開法條判
    例之說明，依法自應諭知被告無罪之判決。
據上論斷，應依刑事訴訟法第301 條第1項，判決如主文。
本案經檢察官郝中興到庭執行職務。
中　　華　　民　　國　　96　　年　　8 　　月　　7 　　日
　　　　　　　　　刑事第五庭  審判長法  官  潘政宏
                                    法  官  陳月雯
                                    法　官　楊晴翔
如不服本判決，應於判決送達後10日內，向本院提出上訴狀。
本件正本證明與原本無異。
                                    書記官  范升福
中　　華　　民　　國　　96　　年　　8 　　月　　9 　　日
